【裁判字號】    89,訴緝,125
【裁判日期】    900511
【裁判案由】    偽造文書等
【裁判全文】
臺灣高雄地方法院刑事判決                        八十九年度訴緝字第一二五號
    公  訴  人  臺灣高雄地方法院檢察署檢察官
    被      告  丁○○
右列被告因偽造文書等案件，經檢察官提起公訴（八十七年度偵字第二八四七六號）
，本院判決如左：
    主  文
丁○○無罪。
    理  由
一、公訴意旨略以︰被告丁○○與綽號阿三姓名年籍不詳之成年人，基於共同之犯意
    聯絡，由阿三以每月新台幣（下同）三萬元租金，及不定時提供金錢與丁○○花
    用之代價，向丁○○承租高雄市左營區○○○路九０一巷六號二十一樓之三之房
    屋，丁○○並代為申請0000000號、0000000號、0000000
    號、0000000號、0000000號五支電話供阿三使用，又提供其所負
    責之允揚企業社之刷卡機、所有泛亞銀行000000000000號帳戶存摺
    及印章，供阿三使用，後於民國八十七年八月間，丁○○提供因之前操作股票所
    取得乙○○、甲○○之身分證影本與阿三，由阿三偽冒為乙○○、甲○○，向台
    新銀行申請信用卡，台新銀行不疑有詐，而分別核發0000－0000－00
    00－0000號、0000－0000－00000－000號信用卡與阿三
    ，阿三乃自八十七年八月二十五日起至同年九月三日止，連續持前開信用卡，偽
    冒乙○○、甲○○之名義及消費之事實，在前開民族一路處，以丁○○所提供之
    允揚企業社刷卡機各刷卡三次、一次，並偽簽簽帳單，金額分別為十萬五千九百
    元、四萬二千元，而向聯合信用卡中心，詐得前開金額，又於同前時間再偽冒乙○○、甲○○名義，向ＴＩＡＮ－ＴＩＡＮ－ＧＡＳ－ＳＴＡＴＩＯＮ等商家，
    分別刷卡購物三次、一次，金額分別為七千一百零八元、一千九百元，並偽簽乙○○、甲○○之名在簽帳單上，致該商家誤信為真，而交付商品，均足升損害於
    乙○○、甲○○及該商家，因認被告涉犯有刑法第三百三十九條之詐欺取財罪、
    第二百十六條、第二百十條之行使偽造私文書罪嫌。
二、按犯罪事實應依證據認定之，無證據不得推定其犯罪事實，刑事訴訟法第一百五
    十四條定有明文。而刑事訴訟法上所謂認定犯罪事實之證據，係指足以認定被告
    確有犯罪行為之積極證據而言，如未能發現相當證據或證據不足以證明，自不能
    以推測或擬制之方法，以為裁判基礎，最高法院二十九年上字第三一○五號及同
    院四十年臺上字第八十六號分別著有判例；又認定不利於被告之事實，須依積極
    證據，苟積極證據不足為不利被告之認定時，即應為有利於被告之認定，更不必
    有何有利之證據，最高法院三十年上字第八一六號判例參照，此亦為刑法論理中
    「罪疑唯輕原則」之具體表現；無論直接證據或間接證據，其為訴訟上證明，須
    於通常一般人均不至於有所懷疑，而得確信其為真實之程度者，始得據之為有罪
    之認定，倘其證明尚未達此一程度，而有合理性懷疑之存在時，即無從為有罪之
    認定，若不能證明被告犯罪者，應諭知無罪之判決，刑事訴訟法第三百零一條第
    一項定有明文，合先敘明。
三、公訴人認被告有詐欺取財、行使偽造私文書之犯行，無非係以被告有代阿三申請
    多支電話，並提供刷卡機及帳戶供阿三使用，並持有乙○○、甲○○之身分證影
    本為其論據。惟訊據被告丁○○辯稱：八十七年間阿三向伊承租房屋，說要做生
    意，並向伊借刷卡機，阿三每天白天九點多到該處，伊平常回到家約晚上七、八
    點，他們早就把門鎖上走了，乙○○、甲○○之身分證影本，是伊之前借來買賣
    股票，後放在該房屋之抽屜內，伊並未將身分證影本提供給阿三，是阿三擅自拿
    去辦信用卡，伊對辦信用卡、冒刷信用卡之事均不知情等語等語。經查：本案被
    告丁○○於偵訊之初，雖坦承有將房屋租予阿三，並代阿三申請電話、且將其刷
    卡機借其使用，惟亦稱因渠等為朋友，而阿三又言係要做生意，亦有付其租金，
    且亦允諾代其負擔稅金所致，是依被告所言，其既將房屋租予阿三做生意，則其
    代為申請電話、借予刷卡機等情，與常情並無相悖之處，至於日後阿三持乙○○
    、甲○○之身分證影本冒名申請信用卡，並冒刷信用卡，與被告租房屋予阿三及
    借予刷卡機等情，並無必然之關聯，是被告是否共同涉及詐欺取財、行使偽造私
    文書等罪嫌，端視該身分證影本是否由被告所提供，而有關被告之所以有該二張
    身分證影本，係因被告於七十幾年間因買賣股票而向證人乙○○、甲○○借來使
    用充作人頭，之後則一直把身分證影本置於抽屜內，此已據被告陳明（見本院八
    十九年十月二十四日訊問筆錄），另本院依被告所述阿三之年籍，查得證人丙○○即被告所稱之阿三，而據證人丙○○於本院審理時到庭證稱：「是在八十七年
    五月間向他租用，作為刷卡預借現金之用。被告當時不知道我是用來作為預借現
    金。」「（問何人去申請乙○○、甲○○的信用卡？）是我去申請的。當時臺灣
    時報的廣告登載賣扣繳憑單，而我在該租用房間內發現有乙○○、甲○○的身分
    證影本，所以就拿該身分證影本並去買扣繳憑單，向台新銀行申請信用卡，信用
    卡是由我收受，也是由我刷卡冒簽，被告都不知情。我總共刷卡二、三次，正確
    數目我忘了。」「（問刷卡機何來？）是被告房間就本來有的。我在承租時附帶
    的。」「（問冒簽多少錢？）十多萬元。」「這兩張信用卡未曾交過給被告，被
    告只是單純將房子租給我，我做的事情他都不知道。」「（問對信用卡申請書二
    份、簽帳單有何意見？）都是我簽的，沒錯。」（見本院九十年四月三十日審判
    筆錄）是依證人丙○○所言，其當初確有向被告承租房屋及借刷卡機以做為刷卡
    預借現金之辦公處所，之後因於抽屜內發現有乙○○、甲○○之身分證影本，又
    看到廣告有在賣扣繳憑單，始欲借本身即在做刷卡預借現金之便，另生有冒名申
    請信用卡並偽刷信用卡之意，而與一開始本欲做刷卡預借現金之事不同，而此一
    另行起意之事，在證人丙○○未告知被告之情況下，則被告所稱不知證人丙○○
    有冒名申請信用卡、冒刷信用卡之事，即應可採，故被告既未主動提供該身分證
    影本予證人丙○○以憑申請信用卡，又不知證人丙○○有冒名偽簽簽帳單之事，
    則雖其中之身分證影本本為被告所持有，且刷卡機係被告所借予證人丙○○，亦
    無法推論認定被告有與證人丙○○共同為詐欺取財及行使偽造文書之罪嫌，此外
    ，復查無其他積極證據，足認被告有共同詐欺取財、行使偽造文書之罪嫌，揆諸
    首揭說明，被告犯行既不能證明，自應依法諭知無罪之判決，以免冤抑。
四、至證人丙○○以他人身分證影本冒名申請信用卡並持之冒刷信用卡、偽簽簽帳單
    之事實，是否涉犯有刑法第三百三十九條之詐欺取財罪、第二百十六條、第二百
    十條之行使偽造私文書罪嫌，自應由公訴人另行偵辦，附此敘明。
五、據上論斷，應依刑事訴訟法第三百零一條第一項，判決如主文。
中      華      民      國      九十      年      五      月    十一    日
                                  臺灣高雄地方法院刑事第四庭
                                      法  官  楊  國  祥
右正本證明與原本無異。
如不服本判決，應於判決送達後十日內，向本院提出上訴狀。
                                      書記官  陳  怡  真
中      華      民      國      九十      年      五      月    十一    日


司法院資訊處製作；財團法人民間司法改革基金會備份。
